【裁判字號】    97,訴,1318
【裁判日期】    970926
【裁判案由】    侵權行為損害賠償
【裁判全文】
臺灣高雄地方法院民事判決              97年度訴字第1318號
原        告  丙○○
兼法定代理人  丁○○
訴訟代理人    乙○○
被        告  甲○○
上列當事人間請求侵權行為損害賠償事件，經本院於民國97年9
月12日言詞辯論終結，判決如下：
    主      文
被告應分別給付原告丙○○、丁○○新臺幣壹佰捌拾肆萬柒仟陸
佰零陸元、伍拾萬元及均自民國九十七年一月八日起至清償日止
按週年利率百分之五計算之利息。
原告其餘之訴駁回。
訴訟費用由被告負擔十分之六，餘由原告負擔。
本判決關於原告勝訴部分於原告丙○○、丁○○分別以新臺幣伍
拾萬元、壹拾萬元供擔保後得假執行。
原告其餘假執行之聲請駁回。
    事實及理由
一、本件被告未於言詞辯論期日到場，經核無民事訴訟法第386
    條所列各款之情形，爰依原告之聲請，准由其一造辯論而為
    判決。
二、原告起訴主張被告於民國96年7 月24日下午2 時50分許，在
    駕駛車牌號碼HL--0026號自用小客車沿高雄縣梓官鄉○○路
    由東向西方向行駛途經該路與漁港二路交岔路口而欲右轉時
    ，因疏未注意汽車行駛至無號誌且無交通警察指揮之交岔路
    口，轉彎車應讓直行車先行之規定即貿然右轉，致撞及適騎
    乘車牌號碼TKO--045號輕型機車正沿漁港二路由南向北方向
    駛至之原告丙○○，使之因此人車倒地而受有頭部外傷併顱
    內出血、蜘蛛膜下腔出血、雙上肢擦傷、氣喘及水腦症等重
    傷害，而原告丙○○目前仍昏迷不醒，其業經鈞院裁定宣告
    為禁治產人，並由原告丁○○任其監護人，另其於事發後業
    已支出醫療費用新台幣（下同）61,662元、看護費86,000元
    ，且其因現已為植物人而需入住安養院照護，以96年11月支
    出之護理費用21,515元併預估5 年計算，共計將來應支出之
    護理費用為1,290,900 元，而原告丙○○因上開事故身心嚴
    重受創，精神痛苦自深，故另請求賠償精神慰撫金2,000,00
    0 元，原告丁○○則為其女，因原告丙○○受傷癱瘓時時需
    人照顧，且該照顧需長期任之，其精神之損害至為巨大，依
    民法第195 條第3 項之規定，其自得向被告請求精神上之損
    害賠償金1,902,189 元，為此爰依侵權行為損害賠償請求權
    請求判令被告應各給付原告丙○○、丁○○1,938,562 元、
    1 ,902,189 元 及均自起訴狀繕本送達之翌日即97年1 月8
    日起至清償日止各按年息5%計算之利息，並均願供擔保請准
    為假執行之宣告。
三、被告未於言詞辯論期日到場，亦未提出之書狀作何聲明或陳
    述。
四、按因故意或過失，不法侵害他人之權利者，負損害賠償責任
    ，民法第184 條第1 項前段定有明文。本件原告主張被告於
    上開時日在駕車行經前開路段時，因疏未注意轉彎車應讓直
    行車先行之規定即貿然右轉致撞及適騎乘機車正沿漁港二路
    由南向北方向駛至之原告丙○○，使之因此而受有頭部外傷
    併顱內出血、蜘蛛膜下腔出血、雙上肢擦傷、氣喘及水腦症
    等重傷害，而原告丙○○業經本院裁定宣告為禁治產人，並
    由其女即原告丁○○任其監護人等情，此有其所提出與主張
    事實相符之診斷證明書、殘障手冊、臺灣高雄地方法院檢察
    署檢察官聲請簡易判決處刑書、本院96年度禁字第273 號民
    事裁定等件在卷可證，而被告因此之犯行，業經本院認以構
    成過失傷害之罪而對之判處有期徒刑五月嗣經確定乙情，亦
    有本院96年度交簡字第4298號刑事簡易判決附卷足憑，並經
    本院查閱前開卷宗影本無訛，被告經合法通知，既不於言詞
    辯論期日到場爭執，復不提出書狀答辯以供本院斟酌，自應
    認原告之主張為真實。今被告就系爭車禍之發生既有前開過
    失，
    本件原告依侵權行為損害賠償請求權主張被告就此應負損害
    賠償之責任，依法洵屬有據。
五、按「不法侵害他人之身體或健康者，對於被害人因此喪失或
    減少勞動能力或增加生活上之需要時，應負損害賠償責任。
    」、「不法侵害他人之身體、健康、名譽、自由、信用、隱
    私、貞操，或不法侵害其他人格法益而情節重大者，被害人
    雖非財產上之損害，亦得請求賠償相當之金額。前二項規定
    ，於不法侵害他人基於父、母、子、女或配偶關係之身分法
    益而情節重大者，準用之。」，民法第193 條1 項及第195
    條第1 項、第3 項分別定有明文。本件被告既因上開過失致
    使原告丙○○受有前述損害，且就此應負侵權行為損害賠償
    責任，茲就原告所受之損害分述如下：
  (1)、醫療費用之損害部分：
      原告丙○○因本件事故受有上開傷害後，至今共支出醫療
      費用61,662元之事實，業據其提出國軍左營總醫院醫療費
      用收據1件在卷可憑，而此之自行負擔部分核屬醫療上必
      要之支出，依法自應予以准許。
  (2)、看護費用支出部分：
      原告丙○○因本件事故受有頭部外傷併顱內出血、蜘蛛膜
      下腔出血、雙上肢擦傷、氣喘及水腦症等重傷害，其目前
      仍昏迷不醒因而經本院裁定宣告為禁治產人已如上述，而
      原告丙○○自96年8 月9 日起至同年10月19日止已雇用本
      國籍看護郭美珠而計支出86,000元之看護費，自96年10月
      份起則入住澄清湖護理之家，每月支付費用為21,515元（
      月費20,000元、耗材費1,515 元）乙節，業據其提出看護
      費用收據、收費通知單等件在卷可稽，是原告丙○○於事
      發後迄今既仍昏迷不醒，故其生活自己無法自理而終日需
      人照顧甚明，故其就此自事發後迄今已支出且未來需支出
      看護費用自屬合理且為生活上所必要，原告丙○○之上開
      請求自屬正當；另原告丙○○為18年12月2 日生，此有殘
      障手冊在卷可參，以其於入住上開護理之家時之96年11月
      時為年近78歲，依93年臺灣地區簡易生命表所示，其平均
      餘命尚有8.12年，本院審酌植物人平均餘命若干於醫學上
      固無統計資料，惟其壽命應會因照護品質、個案健康狀況
      、環境而有所差異，參以植物人王曉民存活42年之例，可
      知植物人於獲妥善照護，其壽命仍會長於40年，則原告丙
      ○○以正常人之平均餘命為其將來需支出看護費用之計算
      基準，衡情自仍屬妥當，是以原告丙○○自96年12月份起
      （11月已支付）以其平均餘命期間內之5 年為計，經以上
      開養護費用計算且依霍夫曼式扣除中間利息後，原告丙○
      ○一次可請求被告賠償之將來看護費即為1,178,429 元（
      計算式：21,515×12×4.0000000= 1,178,429元，以下四
      捨五入），故原告丙○○請求被告給付1, 285,944元（計
      算式：86,000+21,515+1,178,429 ＝1,28 5,944）看護費
      用之損害自屬有據，應予准許。
  (3)、精神慰撫金部分：
      查原告丙○○因上該事故受有前開重傷害，目前仍昏迷不
      醒因而經本院裁定宣告為禁治產人之事實已如上述，是原
      告丙○○於傷後既已呈植物人狀態，終生需賴人照護，其
      精神上遭受重大痛苦乃屬必然，且此應不因其為植物人而
      有異（無由證明植物人無任何感覺），而原告丁○○則為
      其女，並為其禁治產宣告後之監護人，其自因被告之不法
      侵害而致須終生照顧原告丙○○之生活起居，此自亦嚴重
      侵害其對原告丁○○基於子女身分所發生親情、倫理或生
      活互助所繫之一切身分利益，並致其家庭在數年內陷入困
      境，其精神上自亦受有莫大痛苦可堪認定。查原告丙○○
      於事故發生時年屆77歲，名下有房屋1 筆、土地2 筆，原
      告丁○○於96年度之薪資所得為202,680 元，名下無財產
      ，而被告名下僅有汽車1 部，別無其他任何財產乙節，此
      有稅務電子閘門財產所得調件明細表在卷可稽，是本院審
      酌兩造之身分、地位、經濟能力等一切狀況，認原告丙○
      ○請求之非財產上損害2,000,000 元尚屬相當，而原告丁
      ○○請求者則屬過高，應以500,000 元為適當，其逾此部
      分應不予准許。
    綜上所述，本件原告丙○○、丁○○得請求之金額分別為3,
    347,606 元、500,000 元，惟原告業自承於前已向強制汽車
    責任保險人領取1,500,000 元，則依強制汽車責任保險法第
    32 條 所定，被保險人即被告受賠償請求時自得就此主張扣
    除，從而原告丙○○、丁○○依侵權行為損害賠償請求權請
    求被告應各給付1,847,606 元、500,000 元及其遲延利息，
    依法洵屬有據，自應予以准許，其等逾此範圍外之請求即屬
    無據，應予駁回。
六、本件原告陳明願供擔保請准為假執行之宣告，經核並無不合
    ，爰就原告勝訴部分，分別酌定相當之擔保金額准許之，至
    原告敗訴部分，其假執行之聲請即失所依附，應予駁回。
七、據上論結，本件原告之訴為一部有理由，一無理由，爰依民
    事訴訟法第385 條第1 項、第79條、第390 條第2 項，判決
    如主文。
中    華    民    國    97    年    9     月    26    日
                        民事第四庭    法  官  黃宏欽
正本係照原本作成。
如不服本判決，應於送達後20日內，向本院提出上訴狀並表明上
訴理由，如於本判決送達前提起上訴者，應於判決送達後10日內
補提上訴理由書（須附繕本）。
中    華    民    國    97    年    9     月    26  日
                                書記官  陳心儀


司法院資訊處製作；財團法人民間司法改革基金會備份。
